【裁判字號】    98,交訴,10
【裁判日期】    980227
【裁判案由】    公共危險等
【裁判全文】
臺灣高雄地方法院刑事判決              98年度交訴字第10號
公  訴  人  臺灣高雄地方法院檢察署檢察官
被      告  乙○○
上列被告因公共危險等案件，經檢察官提起公訴（97年度偵字第
23764 號），被告於本院準備程序中就被訴事實為有罪之陳述，
受命法官於聽取當事人之意見後，本院合議庭裁定改由受命法官
獨任以簡式審判程序審理，判決如下：
    主  文
乙○○犯不能安全駕駛動力交通工具罪，處拘役伍拾伍日，如易
科罰金，以新臺幣壹仟元折算壹日。又犯肇事致人傷害逃逸罪，
，處有期徒刑陸月，如易科罰金，以新臺幣壹仟元折算壹日。又
犯侮辱公務員罪，處拘役參拾日，如易科罰金，以新臺幣壹仟元
折算壹日。應執行有期徒刑陸月，拘役捌拾日，如易科罰金，均
以新臺幣壹仟元折算壹日。緩刑參年。
    事  實
一、乙○○明知其服用酒類後，反應力及注意力均會降低，竟於
    民國97年8 月16日晚間9 時許在高雄市旗津區某處飲用啤酒
    後，已達不能安全駕駛動力交通工具之程度，仍於同日晚間
    10時35分許騎乘車牌號碼YFT-837 號重型機車，沿高雄市旗
    津區○○○路由北往南逆向行駛，行經中洲三路358 號前時
    ，因逆向行駛且酒後操控能力及注意力均減弱，致無法安全
    操控而不慎撞擊對向即自南往北方向由戊○○騎駛車牌號碼
    AXO-882 號之重型機車，而戊○○遭撞擊後其所騎乘之機車
    隨即滑入對向車道，再與甲○○所騎乘搭載其子莊原菖之車
    牌號碼OYZ-602 號重型機車發生撞擊，致戊○○、甲○○、
    莊原菖均人車倒地，戊○○因而受有右膝蓋、右胸部擦傷等
    傷害，甲○○因而受有左額挫傷之傷害，莊原菖則受有左腳
    踝挫傷之傷害（過失傷害部分均已和解，另為不起訴處分）
    。然乙○○於肇事後，明知駕駛人駕駛車輛肇事致人受傷或
    死亡，應即採取救護或其他必要措施，並向警察機關報告，
    而不得逕行駛離，惟其竟未下車查看即逃離現場。案經他人
    報警處理，為警循線在高雄市旗津區○○○路290 巷30 號
    之乙○○住處查獲，並經警帶往旗津醫院探望傷者，時任高
    雄市政府警察局交通大隊小港分隊車禍處理小組員警丙○○
    在旗津醫院為傷者製作筆錄時見乙○○全身酒味，即於同日
    晚間11時40分許依法對乙○○施以酒測，然乙○○卻拒不配
    合以呼氣方式接受測試，丙○○乃請旗津醫院之護士以抽血
    方式檢驗其酒精值，過程中，乙○○竟對於依法執行職務之
    員警丙○○，多次以「幹你娘，你家沒死人嗎」等語咆哮怒
    斥，當場侮辱依法執行職務之員警丙○○，嗣經對其施以血
    液酒精濃度檢驗所得之測定值為314mg/dl（換算成呼氣酒精
    濃度值則為1.57mg/l），而悉上情。
二、案經丙○○訴由高雄市政府警察局鼓山分局移送臺灣高雄地
    方法院檢察署檢察官偵查起訴。
    理  由
一、本件被告乙○○所犯為死刑、無期徒刑、最輕本刑為3 年以
    上有期徒刑以外之罪，其於準備程序進行中就被訴事實為有
    罪之陳述，經受命法官告知簡式審判程序之要旨，並聽取當
    事人之意見後，本院認無不得或不宜改依簡式審判程序進行
    之處，爰依刑事訴訟法第273 條之1 第1 項、第284 條之1
    規定，裁定本件由受命法官獨任進行簡式審判程序，合先敘
    明。
二、上揭事實，業據被告乙○○於本院行準備程序及審判時坦承
    不諱（本院交訴卷第13、24頁），核與證人戊○○、甲○○
    、丙○○、張三郎於警詢及偵查中之指述相符（見偵卷第10
    至15、59至61、67、68頁），並有測試觀察紀錄表、高雄市
    立旗津醫院醫學檢驗科生化檢驗報告單、高雄市政府警察局
    舉發違反道路交通管理事件通知單、道路交通事故調查報告
    表、道路交通事故現場圖各1 份、高雄市立旗津醫院診斷證
    明書3 份、錄影光碟1 片及勘驗錄影光碟報告1 份附卷可參
    （見偵卷第16至21、28至47頁，本院審交訴卷第6 頁）。復
    按刑法第185 條之3 規定所謂「不能安全駕駛」，係抽象危
    險犯，並不以發生具體危險為必要。換言之，只需客觀上有
    此種行為出現，危險即視為存在，是否果真肇事，並不影響
    公共危險罪責之成立，然如確實因之駕車肇事，其刑責之明
    顯性，自更不待言。再者，道路交通安全規則第114 條第2
    款規定，汽車駕駛人飲酒後吐氣所含酒精成份（即濃度）超
    過每公升0.25毫克以上者，不得駕車，係基於酒精對人體中
    樞神經系統有麻醉作用，為維護安全駕駛，而為之禁止規定
    。而對於呼氣酒精濃度已達每公升0.55毫克（0.55MG/L）以
    上者，肇事率為一般正常人之10倍，認為已達不能安全駕車
    之標準，此業經法務部88年5 月18日以法88檢字第001669號
    函告週知，應為絕對不能安全駕駛動力交通工具。又飲酒後
    1 小時許，其體內血液酒精濃度可達最高，飲酒1 小時後，
    其體內之酒精濃度隨即消減，此有行政院國軍退除役官兵輔
    導委員會臺北榮民總醫院88年8 月5 日（88）北總內字第26
    868 號函文及88年10月26日（88）院賓文廉字第13407 號臺
    灣高等法院函附台北醫學院附設醫院精神科主任蔡尚穎「酒
    精對人體生理與行為之影響」一文可據；而人體內之酒精約
    95％很快經代謝機轉氧化為二氧化碳及水而排出體外，只有
    5 ％以原型由呼氣或腎臟排出，人體在喝酒後，約30分鐘至
    120 分鐘後血液酒精濃度可達到尖峰，然後慢慢代謝排出體
    外，此依據WIDMARK 研究之推算方式，人體內血中酒精濃度
    每小時遞減10～20 mg/dl及血液酒精濃度約為呼氣酒精濃度
    2000倍之報告加以計算乙節，亦有法務部法醫研究所93年1
    月13日法醫毒字第0930000052號函可參。查被告於飲酒後駕
    車之事實，業據其於本院審理中坦承不諱，已如前述，而警
    方係於案發後之97年8 月17日凌晨零時50分許，對被告施以
    酒測結果，發現其呼氣中酒精濃度為314mg/dl等情，有酒精
    濃度測定值1 紙附卷可稽（見偵卷第16頁）。又被告自承其
    係於97年8 月16日晚間9 時許與友人一起喝酒等語（見偵卷
    第8 頁），而證人戊○○陳稱其係於97年8 月16日晚間10時
    35分許遭被告騎乘機車撞倒等情（見偵卷第10頁），是依罪
    疑唯輕之原則，作最有利於被告之認定，被告飲酒後起駛之
    時間至遲應為97年8 月16日晚間9 時59分。據此推算，自被
    告起駛至警方對之施以酒測之時，相隔約3 小時左右。參諸
    上揭說明，依血液中酒精濃度之消減速率以每小時遞減15mg
    /dl 往前推算，被告於97年8 月16日晚間9 時59分騎駛機車
    之血液酒精濃度約已高達359mg/dl（即抽血測定值314mg/dl
    +15mg/dlx3），換算為呼氣酒精濃度則應為每公升1.79毫克
    ，該數值顯已超出法律所容許之每公升0.25毫克甚多，且本
    案交通事故之發生，係因被告逆向行駛致撞擊對向由戊○○
    騎駛之重型機車，顯見被告飲酒後騎駛機車時，確已處於不
    能安全駕駛之狀態。又被告於旗津醫院拒不配合員警丙○○
    之指示以呼氣方式進行酒精濃度測試，員警丙○○即依據道
    路交通事故處理辦法第10條第4 項之規定，當場委由旗津醫
    院之護士對被告實施血液採樣及酒精濃度測試，故在此血液
    採樣測試過程中，當屬員警依法執行職務無訛；至被告於員
    警依法執行職務過程中，多次以「幹你娘，你家沒死人嗎」
    等語怒罵正在依法執行職務之員警丙○○，顯係構成侮辱公
    務員犯行。綜此，足認被告之上開自白與事實相符，本件罪
    證明確，被告犯行堪以認定，應依法論科。
三、論罪科刑：
  (一)核被告所為，係犯刑法第185 條之3 之不能安全駕駛動力交
    通工具罪、第185 條之4 之肇事致人傷害逃逸罪、第140 條
    第1 項之侮辱公務員罪。又被告於旗津醫院拒不配合員警丙○○之指示以呼氣方式進行酒精濃度測試，在員警依法執行
    職務過程中，多次以「幹你娘，你家沒死人嗎」等語怒罵正
    在依法執行職務之員警，均係基於侮辱公務員之目的而同時
    所為之數個舉動，因其侵害之國家法益同一（最高法院85年
    度臺非字第238 號判決意旨參照），且數行為係在密切接近
    之時間、地點實施，各行為之獨立性極為薄弱，依一般社會
    健全觀念，在時間差距上，難以強行分開，在刑法評價上，
    應視為數個舉動之接續施行，應屬接續犯，而為包括之一罪
    。又被告所犯上開3 罪，均犯意各別、行為互殊，應予分論
    併罰。
  (二)爰審酌被告因酒後駕車逆向行駛而撞擊他人之機車，並致多
    人成傷，肇事後又未下車查看並採取必要之救護措施旋即逃
    離現場，且不服從員警之指示施作酒測，出言侮辱依法執行
    職務之員警，恣意藐視執法公權力，行止確屬不當，惟念及
    被告犯後已坦承犯行，甚具悔意，態度良好，且已賠償車禍
    被害人之損害並與其等達成和解，業經被害人等於偵查中當
    庭撤回告訴，有不起訴處分書乙份在卷可按，暨認公訴人就
    被告犯行求處有期徒刑8 月尚嫌過重等一切情狀，分別量處
    如主文所示之刑，並就判處拘役部分合併定其應執行之刑，
    及均諭知易科罰金之折算標準。
  (三)又被告未曾因故意犯罪受有期徒刑以上刑之宣告，有臺灣高
    等法院被告前案紀錄表在卷可稽，本件係因一時思慮未週而
    觸法，犯後坦承犯行並已與車禍被害人戊○○、甲○○、莊
    原菖達成民事和解，業如前述，且其於83年間即已離婚迄今
    ，雖寄居設籍於桃園縣龜山鄉內，惟自陳係與他人合資租屋
    居住於高雄市旗津區轄內，並無子嗣同住，擔任替人洗碗之
    臨時工，月入約數千元，且未領取政府之任何補助等語，有
    被告個人基本資料查詢結果、全戶戶籍資料查詢結果及審判
    筆錄各1 份在卷足稽（見本院卷第20、21、26、27頁），本
    院認被告經此偵審程序之教訓，被告當已知警惕而無再犯之
    虞，所宣告之刑以暫不執行為適當，爰併予宣告緩刑3 年，
    以啟自新。
據上論斷，應依刑事訴訟法第273 條之1 第1 項、第299 條第1
項前段，刑法第185 條之3 、第185 條之4 、第140 條第1 項，
第41條第1 項前段、第51條第6 款、第74條第1 項，刑法施行法
第1 條之1 ，判決如主文。
本案經檢察官丁○○到庭執行職務。
中    華    民    國    98    年    2     月    27    日
                      交通法庭  法  官  葉文博
以上正本證明與原本無異。
如不服本判決應於收受判決後10日內向本院提出上訴書狀，並應
敘述具體理由。其未敘述上訴理由者，應於上訴期間屆滿後20日
內向本院補提理由書(均須按他造當事人之人數附繕本)「切勿逕
送上級法院」。
中    華    民    國    98    年    2     月    27    日
                                書記官  李柏親
附錄本案論罪科刑法條全文：
中華民國刑法第140 條
於公務員依法執行職務時，當場侮辱，或對於其依法執行之職務
公然侮辱者，處6 月以下有期徒刑、拘役或1 百元以下罰金。
對於公署公然侮辱者亦同。
中華民國刑法第185 條之3
服用毒品、麻醉藥品、酒類或其他相類之物，不能安全駕駛動力
交通工具而駕駛者，處1 年以下有期徒刑、拘役或科或併科15萬
元以下罰金。
中華民國刑法第185 條之4
駕駛動力交通工具肇事，致人死傷而逃逸者，處6月以上5年以下
有期徒刑。


司法院資訊處製作；財團法人民間司法改革基金會備份。
